臺灣臺北地方法院刑事判決　　　　　　　95年度訴字第1197號
公　訴　人　臺灣臺北地方法院檢察署檢察官
被　　　告　甲○○
　　　　　　乙○○
上　一　人
選任辯護人　余敏長律師
上列被告因偽造文書等案件，經檢察官提起公訴（95年度偵字第
4720號、第4903號、第5060號、第6718號、第14876號），因在
準備程序為有罪陳述，由本院合議庭裁定適用簡式審判程序審理
，判決如下：
    主  文
甲○○共同連續行使偽造私文書，足以生損害於他人，處有期徒
刑壹年陸月，緩刑伍年。如附表所示偽造之私文書均沒收。
乙○○共同連續行使偽造私文書，足以生損害於他人，累犯，處
有期徒刑陸月，如易科罰金，以銀元參佰元即新台幣玖佰元折算
壹日。如附表所示偽造之私文書均沒收。
    理  由
一、本件犯罪事實及證據均引用起訴書所載（如附件）。
二、新舊法之比較：
    按被告行為後，刑法已於94年2月2日修正公布，於95年7 月
    1日施行。依修正後刑法第2條第1項規定：「行為後法律有
    變更者，適用行為時之法律，但行為後之法律有利於行為人
    者，適用最有利於行為人之法律」，而刑法修正後已刪除牽
    連犯、連續犯之規定，就緩刑、沒收等規定亦併有修正，惟
    依舊法，被告所犯數罪間，若有方法結果之牽連關係，為牽
    連犯，應依刑法第55條後段從一重處斷；至連續數行為而犯
    同一罪名者，以一罪論。若依照修正後條文，其於數犯罪行
    為之情形，即應依刑法第51條之規定予以分論併罰。經比較
    新、舊法之結果，應以被告行為時之舊法較有利於被告，且
    本於法律之適用不得割裂，須一體適用之原則，本件被告等
    之行為既係在刑法修正實施前所為，即均應適用修正前之刑
    法（含連續犯、牽連犯、易科罰金之折算標準）予以論罪科
    刑，併此敘明。
三、被告甲○○為本案之共犯，且獲利最多，於本案涉入之情節
    ，相對於其他共犯為重，故檢察官於起訴書中對渠求刑亦較
    重，洵非無據。惟查，被告甲○○於犯行經查獲後，已深具
    後悔之意，除在偵、審中均坦承犯行外，且在本件審理中，
    對藏身於本件詐欺集團幕後首要成員之身分，亦提出若干重
    要線索以供查察（另由本院移請檢察官偵辦），雖因其所提
    供之事證尚待檢察官繼續查證，難謂該詐欺集團必可順利循
    線而全盤破獲，然堪證被告甲○○確有悔意；況被告甲○○
    雖因保險公司政策與立場各異之原因，致無從取得全體被害
    人間之共識而達成和解，獲得被詐欺之保險公司原諒，惟被
    告業在本院審理中主動表示，自願將所取得之利益主動回饋
    社會而無條件捐款於檢察官、法院均認可之公益團體，以贖
    前愆，從而已捐款新台幣50萬元予財團法人佛教私立禪光育
    幼院，亦有該育幼院收據1紙（捐款50萬元）附卷可稽。本
    院爰審酌被告甲○○與其他共犯庚○○、丙○○、戊○○、
    己○○、丁○○等人之犯罪之本質均屬同一，而於為本件犯
    行前均無前科，素行均堪謂良好，有臺灣高等法院被告前案
    紀錄表可稽，而上開捐款金額實已超出被告本件之犯罪所得
    （況上開捐款並不影響被害人對其民事賠償上之訴追）等一
    切情狀，斟酌檢察官求處之刑度，稍予減輕，宣告如主文所
    示之刑，並宣告緩刑5年，以啟自新。
四、另被告乙○○本人，並未如其他同案被告直接向保險公司詐
    欺保險金，此參諸起訴書及附表即明，是被告乙○○就本案
    而言，並未就保險公司部分取得任何給付，或直接取得任何
    不法金額。而公訴人之所以依共同正犯關係起訴，無非係以
    同案被告庚○○、丙○○在偵查中供稱，本件詐欺手法係經
    由被告乙○○告知後始有參與，且係經由被告乙○○交付偽
    造文件，並約定取得賠償金額後，將由乙○○分取每件3萬
    元之酬金等語為論據（參見95偵字第6718號卷第22頁、第33
    頁之庚○○、丙○○警訊筆錄）。惟查，被告庚○○部分，
    因其申請4家理賠，僅其中1家（三商人壽，該部分未據起訴
    ）獲得理賠，其餘3家並未獲得理賠（參照附表一），而嗣
    後被告庚○○亦並未實際支付約定之酬金3萬元予乙○○（
    參見偵卷第127頁、庚○○偵訊筆錄）；丙○○部分雖申請4
    家之理賠，然實際只取得2家理賠（參照附表一，其中南山
    人壽部分並未據起訴），故丙○○實際支付乙○○部分之酬
    金亦只有6萬元（參照本院95年12月7日之審理筆錄），是證
    被告乙○○由本件詐欺案件中，其不法所得合計僅6萬元，
    相較其他共犯而言，尚屬最低。又以被告乙○○與同案被告
    甲○○參與本案情節之輕重以言，本件係以被告甲○○參與
    最早，且乙○○係經由被告甲○○始知曉本件之犯罪手法，
    況依本件其餘同案被告庚○○、丙○○、己○○、丁○○等
    人之供述，均證本件應係以被告甲○○始為集團之中心，乙○○僅為居間之橋樑，二者介入本件犯罪之情節，亦以乙○○較輕，因認被告乙○○雖應依刑法上之共同正犯論處，然
    檢察官對其求處有期徒刑2年6月，衡諸上開說明似嫌過重，
    再衡酌被告乙○○在審理中已深具後悔之意，並主動提出捐
    款新台幣15萬元予財團法人創世基金會之公益團體，以贖前
    愆，有收據1紙（捐款15萬元）附卷可稽，堪認被告乙○○
    亦確有改過向善之心等一切情狀，爰量處如主文所示之刑，
    併宣告易科罰金之折算標準，以示懲儆。
五、其餘案被告庚○○、丙○○、己○○、丁○○、戊○○等5
    人均經本院另予判決，併此敘明。
六、應適用之法條：
  (一)刑事訴訟法第273 條之1 第1 項，第299 條第1 項前段、第
    310 條之2、第454 條第1項、第2項。
  (二)刑法第2條第1項、第28條、（修正前）第56條、第216條、
    第210條、第339條第1項、第47條、（修正前）第55條、第
    74條第1項第1款、第38條第1項第2款。
  (三)罰金罰鍰提高標準條例第1條前段、第2條。
  (四)現行法規所定貨幣單位折算新台幣條例第2條。
七、本判決係依刑事訴訟法第310條之2、第454條第1項製作，依
    法僅記載當事人欄、主文、犯罪事實、證據名稱以及應適用
    之法條。其中犯罪事實及證據部分，準用同法第454條第2項
    規定，逕引用起訴書所載。
八、如不服本件判決，得自收受送達之日起10日內，向本院提起
    上訴。
本案經檢察官熊南彰到庭執行職務。
中　　華　　民　　國　　96　　年　　3 　　月　　29　　日
                      臺灣臺北地方法院刑事第十五庭
                              法  官    楊台清
上正本證明與原本無異。
如不服本判決，應於判決送達後10日內向本院提出上訴狀（應抄
附繕本）。告訴人或被害人如對於本判決不服者，應具備理由請
求檢察官上訴，其上訴期間之計算係以檢察官收受判決正本之日
期為準。
                              書記官    陳麗津
中　　華　　民　　國　　96　　年　　3 　　月　　29　　日
